【裁判字號】    97,訴,483
【裁判日期】    980414
【裁判案由】    進口貨物核定完稅價格
【裁判全文】
臺中高等行政法院判決
                                       97年度訴字第483號
原      告  ○○○○○股份有.公司
代  表  人  甲○○
訴訟代理人  汪紹銘  律師
被      告  財政部台中關稅局
代  表  人  乙○
訴訟代理人  丙○○
            丁○○
上列當事人間因進口貨物核定完稅價格事件，原告不服財政部中
華民國97年10月6日台財訴字第09700416860號訴願決定，提起行
政訴訟。本院判決如下︰
    主  文
復查決定及訴願決定均撤銷。
訴訟費用由被告負擔。
    事實及理由
一、事實概要：緣原告於民國96年8月14日至96年9月20日間委由
    ○○○○有限公司，向被告報運進口德國產製之○○○○○
    ○○汽車共8批，因屬進口價格應審，經被告依關稅法第18條
    第2項及第3項規定，核准原告先行繳交保證金及營業稅後放
    行。嗣據財政部關稅總局驗估處查價結果，調整變更核定完
    稅價格，並據以核算稅費（包括進口稅、推廣貿易服務費、
    貨物稅及營業稅，詳如附表），扣除原告繳納款項，退還或
    補徵稅費。原告不服，申請復查，未獲變更，提起訴願，遞
    遭駁回，遂提起本件行政訴訟。
二、兩造聲明：
  (一)原告聲明求為判決：復查決定（即被告97年5月27日中普保
    字第○○○○○○及97年5月28日中普保字第○○○○○號、
    第0000000000號、第0000000000號、97年5月29日中普保字
    第○○○○○號、第0000000000號、97年5月30日第0000000
    000號、第0000000000號復查決定）及訴願決定均撤銷。
  (二)被告聲明求為判決：駁回原告之訴。
三、原告訴稱略以：
  (一)依關稅法第29條、第31條、第32條、第33條、第34條及第
    35條之規定，明確指出，從價課徵關稅之進口貨物，其完稅
    價格以該進口貨物之交易價格為計算根據，而該相關計算方
    法於第29條有詳盡規定，因此須先「優先」適用第29條規定
    以核定「該貨物之交易價格」為完稅價格；除有未能依第29
    條核定者，方能適用第31條以「同樣貨物之交易價格」作為
    完稅價格，且除有未能依第29條及第31條規定核定者，才能
    適用第32條之規定以「類似貨物之交易價格」作為完稅價格
    ；有除未能依第29條、第31條及第32條規定核定者，方能適
    用第33條之規定以「國內銷售價格」作為完稅價格；除有未
    能依第29條、第31條、第32條、第33條及第34條規定核定，
    方能適用第35條之規定以「合理方法」核估作為完稅價格；
    因此第29條、第31條、第32條、第33條、第34條、與第35條
    之間乃具有有明顯之「先後適用順序關係」存在，而必須以
    該前後適用順序適用，始為適法。原告已提供完善之資料如
    進口報單、車身及配備價格證明文件、結匯水單、L/C匯款、
    進口契約等，相較於原告往年來報關之資料更為完善周全善
    盡提供客觀及可計量之資料，被告於98年1月15日之答辯狀
    中亦坦承原告所提之車身及配備價格證明文件與進口報單申
    報之貨價、商業發票記載之價格及L/ C匯款之金額相符。則
    被告若尚仍認為另有應計入完稅價格之費用，被告應負舉證
    之責任，尚不得反轉舉證責任之規定，任意稱有懷疑即以迴
    避其舉證責任，故被告無法提出確切證據證明仍有其他費用
    ，則有依原告所提之發票適用本法第29條之義務，被告應依
    本法第29條之規定核估而未核估，因此原處分與復查決定均
    違法。
  (二)關於本案貨物之保固費、道路救援費等，均屬國內費用之
    性質，本不屬於交易價格之範圍，自與貨物抵充無涉，遑論
    本案貨物並無調降之情形，更無抵充貨款之可能，且原告與
    出口商雙方早已合意本案適用FOB為交易條件，此參酌貨物
    進口契約、報價單、價格文件及出口商之正式簽章認證等
    均可得知。
  1.保固費用乃屬國內費用之性質，不計入交易價格之範圍，被
    告早已明確承認之，且原告基於保固費用權利人之身份，本
    有權放棄權利行使，遑論本案原告僅暫未向出口商行使保固
    費用之請求權，被告尚不得以此率而認定本案貨物即有抵充
    貨款之情事，否則無異剝奪原告財產權之行使，更以不存在
    之貨款抵充核課關稅，顯已違反租稅法定主義。退萬步言，
    即便本案貨物有調降交易價格或抵充貨款(原告否認之)，則
    原告於稅捐之觀點而言，雖得減少關稅稅費，惟營利事業所
    得稅及股東之個人綜合所得稅將因此增加，且營利事業所得
    稅及股東之個人綜合所得稅增加之比例高於關稅稅費減少之
    比例，因此，調降本案貨物之交易價格實使原告之稅捐更為
    不利，證實原告並無抵充貨款之動機或誘因。再按世界關務
    組織(WORLD CUSTOMS ORGANIZATION)關稅估價委員會公布之
    估價評論(COMMENTAY) 20.1有關保固費的評論，「買方為自
    己目的而自行承擔之保固費用，不計入進口貨物完稅價格課
    徵關稅」。再按依據國內研究碩士論文，更清楚指出關稅法
    施行細則第11條第1款規定：「因此類費用並不構成貨物本
    身之價值，該費用僅為確保進口貨物發揮最大之利用價值，
    如．．．保固等費用，免計入進口貨物完稅價格課徵關稅」
    ，而屬於免計入完稅價格課徵關稅之範圍。本件原告為自己
    之利益而於國內有提供汽車購買者其汽車維修之服務費，而
    有保固費用之支出，因此本件保固費用及救援費既屬買方原
    告為自己利益所為之國內費用，即便對出口商賣方有利，仍
    不得認定係對賣方之間接付款，是以保固費及救援費不得計
    入完稅價格。
  2.保固費用乃屬於營業費用之一種，應與其他費用一同審視比
    較，以獲知該費用與其他費用相較，不宜以營業淨利作為比
    較基礎，因營業淨利乃為所有營業費用扣除後之金額，其數
    額多寡與個別費用並無直接關連，自不得作為比較基礎之對
    象，否則若因景氣不好而有公司虧損，或淨利為零之情形，
    將造成保固費用所佔比例有無限大之結果，實不符合基礎財
    務會計之觀念。被告答辯稱「今查原告95年度營利事業所得
    稅結算申報書損益科目32項下，申報有新台幣○○萬○○元
    之保固理賠支出費用」。實則依會計帳冊資料，被告所舉之
    數據，尚含由原告自行負擔3-4年之保固責任部分○○○○
    ○○元，倘若以1-2年之保固支出為○○○○○○○元，則
    與營業總額比較，保固支出之比例僅占其中○.○％，與含
    其他費用在內之營業毛利比較，保固占毛利之比例僅為○.
    ○○○○％，再依96年會計帳冊資料，1-2年之保固支出與
    營業總額即包含其他費用在內之營業毛利比較，比例分別亦
    僅為○.○○％、○.○○％，是以，保固費用就營業毛利而
    言，其比例極微。惟依據進口契約之約定，原告就該保固費
    用對於出口商享有之契約上權利，惟基於○○○汽車全球之
    供應一向有供不應求之趨勢，因此原告為鞏固貨源之商業考
    量，僅暫時未行使該契約上之權利，原告依約仍享有請求保
    固費用之權利；進而言之，若因出口商與原告持續保持良好
    之商業關係，原告於長久不行使權利而使時效經過之下，不
    排除法律上將產生該請求權轉換為自然權之法律效果，而有
    自行吸收之結果，則若有出口商貨源缺乏或貨品品質嚴重瑕
    疵之情事，原告仍不排除向出口商主張保固費用之權利。
  3.原告基於提升進口貨物之產品競爭力、促進貨物銷售所提供
    汽車救援服務之費用，係屬國內費用之性質；此等道路救援
    服務，乃多以各國、各廠廠商個別委由當地道路救援公司提
    供相關服務，其特色在於：法律關係發生於廠商及道路救
    援公司之間，亦即交易相對人與原廠無關，於車輛掛牌後
    開始提供服務，亦即與車輛原始交易無關，無論是否提供
    該服務，並不影響原有之車輛進口交易，亦即該服務與車輛
    進口交易無關。本案貨物實屬相對進口數量較少之車種，因
    此乃與其他由相對進口數量較少之車種，由出口商統籌委由
    新加坡○○○○○○○旗下之○○○○,指定之○○○○○
    ○股份有限公司(○○○○.)為車輛拋錨之○○○車主提供
    相關救援服務，以爭取有競爭力之服務價格及高水準之服務
    品質。因此，本案道路救援費用既僅由出口商統籌委由新加
    坡○○旗下之○○○,指定之○○○○○○股份有限公司(○
    ○○.)為車輛拋錨之○○○車主提供相關救援服務，且法律
    關係發生於原告及○○之間，出口商僅為代收代付之關係，
    則道路救援之契約當事人自然與出口商無關。又凡買方於進
    口貨物進口後，為買方自己之利益所支付之服務費用，依據
    關稅法第29條及關稅法施行細則第11條，均非完稅價格應列
    入考量之範圍，「道路救援費用」或「保固費」均為買方於
    進口貨物進口後，為買方自己之利益所支付之服務費用，依
    關稅法第29條及關稅法施行細則第11條，均非完稅價格應列
    入考量之範圍。
  (三)按原告與出口商之進口契約條款「○○○○○○○○○○
    ○○○○○○○○○○○○○○○○○○○○○○○○○○
    ○○○○○○○○○。參照貨物進口契約、報價單、價格文
    件及出口商之正式簽章認證等資料即可得知，原告與出口商
    既已約定並採取FOB之貿易條件，則工廠交貨價格不再適用
    ，且出口商於96年9月18日回覆被告信函明確指出：
    「代理商○○○○○股份有限公司的交運，是依據FOB=Free
    on board的條件，也就是說，○○○原廠負擔車輛運上德國
    碼頭的貨船前之運輸費用，其他的運輸費用皆由代理商負擔
    ，且依據FOB之條件，發票內不記載此運輸費用」(原證26號
    )，證實原告與出口商雙方已合意約定採用FOB作為本案貨物
    之交易條件。
  (四)本案被告仍未敘明原告所提之交易文件何以不能作為依關
    稅法第29條核定完稅價格之依據，亦未說明本案車輛單價FO
    BUSD○○○○○/UNT、FOB USD○○○○○/UNT、FOB USD○
    ○○○○/UNT、FOB USD ○○○○○/UNT、FOB USD ○○○
    ○○、FOB USD○○○○○/UNT、FOB USD○○○○○/UNT、
    FOB USD○○○○○/UNT、FOBUSD○○○○○/UNT、FOB USD
    ○○○○○/UNT、FOB USD○○○○○/UNT、FOB USD○○○
    ○○2/UNT、FOB USD○○○○○/UNT、FOB○○○○○/UNT
    、FOB USD○○○○○/UNT、FOB USD○○○○○/UNT、FOB
    US D○○○○○/UNT等為何以依關稅法「合理方法」應改按
    其他單價FOB USD○○○○○/UNT、FOB USD○○○○○/UNT
    、FOB○○○○○/UNT、FOB USD○○○○○/UNT、FOB USD
    ○○○○○、FOB USD○○○○○/UNT、FOB USD○○○○○
    /UNT、FOB USD○○○○○/UNT、FOB USD○○○○○/UNT、
    FOB USD○○○○○/UNT、FOB○○○○○/UNT、FOB USD○
    ○○○○/UNT、FOB USD○○○○○/UNT、FOBUS D○○○○
    ○/UNT、FOB USD○○○○○/UNT、FOB USD○○○○○/UNT
    、FOB USD○○○○○/UNT等價格，其具體核估方式為何，
    更未說明原告提出之系爭車輛相關交易文件與原告復查申請
    書所為理由說明何以不能憑為依關稅法第29條核定完稅價格
    之依據，因此本案原處分(復查決定) 除未具理由說明何以
    未適用原告之交易文件核估本案價格，其依據關稅法第35條
    核估本案貨物完稅價格時，亦漏未具理由說明其核估之數字
    從何而來，明顯違反行政程序法第96條、第100條、第110條
    第1項與第114條第1項至第3項等規定。被告原處分(復查決
    定)亦僅指出其依據完稅價格核課之順序應依關稅法第35條
    合理方法核課之，然而被告仍未載明其所謂合理方法之核估
    方式，未依最高行政法院96年度判字第591號判決之見解說
    明其所採之合理方法為何？其裁量斟酌之因素為何？其何以
    採用該特定核估方式等均漏未說明，亦未依台北高等行政法
    院96年度訴字第2308號判決載明其完稅價格之計算方法，顯
    有瑕疵，且未能於訴願程序終結前補正之，應予以撤銷；至
    訴願決定就原處分(復查決定)具有前開瑕疵，未予糾正，同
    有未合。原告之進口汽車車身碼，係由出口商所選定，固有
    編號AA者，亦有編號ZZ者(原證31號)，然均屬於進口於中華
    民國之汽車，由此可見所謂進口汽車車身碼為AA或ZZ與是否
    為美規車或歐規車並無必然之關係；反之，車輛製造商係根
    據輸入國之不同，而配合各國之環保法規、自然環境及該國
    家人民車輛使用之習慣，如左駕、右駕、手排、自排等設有
    不同之自選配備，並非僅將車輛於出廠時，單純區分歐洲規
    格及北美規格。因此，被告以車身碼即推論本案貨物係為美
    規車，實有誤解，遑論是否以美元作為計價單位，亦與是否
    為美規車或歐規車無涉，準此被告僅以車身碼及美元計價即
    以美規車價格核估本案完稅價格，顯有未依關稅法施行細則
    第19條第2項第7款任意核估價格之違法。又被告核估本案貨
    物之完稅價格，竟以美國網路Edmunds.com之資料為核估基
    準，該網站所提供之汽車銷售價格係為各國車廠輸往美國地
    區之銷售價格，因此被告直接援用該網站上由德國輸往美國
    之銷售價格作為核估本案貨物之方法，直接違反關稅法施行
    細則第19 條第2項第5款「不得以輸往其他國家貨物之價格
    作為關稅法第35條合理方法核定完稅價格之估價方式」之規
    定，而有重大之違法。
  (五)即便被告並無以輸往其他國家貨物價格核估之違法(原告
    否認之)，被告依Edmunds.com網站所提供之價格亦有錯誤：
    原告係為出口商於台灣地區之代理商，經由出口商處取得系
    爭貨物後，再將貨物交由經銷商統一銷售予消費者或零售商
    ，因此代理商取得系爭貨物之價格必然與零售商之銷售價格
    有顯著之差異。被告竟以系爭貨物之零售價格(MSRP)作為本
    件貨物核課完稅價格之基礎，顯漏未審酌零售價與代理商價
    格之不同，而任意認定之價格，已重大違反關稅法施行細則
    第19條第2項第7款之規定，且被告未能說明何以依零售價格
    作為核估本案貨物之基礎，亦已違反行政程序法第96條之規
    定。又被告將該零售價格乘以0.85 而降低原有之零售價格
    ，惟該0.85之認定理由為何？被告亦漏未具理由說明，顯以
    任意臆測之方式核估之，亦屬違反行政程序法第96條與關稅
    法第19條第2項第7款之違法。
四、被告答辯略以：
  (一)關於法條適用之爭議：
  1.關稅法估價方法之適用順序即1994年關稅暨貿易總協定第7
    條施行協定一般註釋中規範之關稅估價方法適用順序)，相
    關說明如下：
  (1)第1條至第7條係規定如何依照本協定條款，核定進口貨物之
    完稅價格。各項估價方法應依其先後順序適用之。關稅估價
    之主要方法規定於第1條。凡進口貨物符合第1條規定之條件
    時，均應依照該條規定之方法予以估價。
  (2)若完稅價格未能依照第1條之規定予以核定時，則應依照順
    序按其後續之條款依序予以核定。除第4條規定者外，唯有
    在無法依照第1條至第7條之某一條款核定完稅價格時，始得
    依序適用次一條之規定予以核定。
  (3)若進口商未請求變更第5條及第6條之適用順序，則應依正常
    順序適用之。進口商雖請求變更，但經認定無法依第6條之
    規定核定其完稅價格，如何可依第5條規定予以核定時，則
    仍應依第5條之規定核定其完稅價格。
  (4)無法依第1條至第6條之規定核定完稅價格時，則應依第7條
    之規定予以核定。
  2.依據1994年關稅暨貿易總協定第7條施行協定附件III第6點之
    規定「…海關對於進口人為關稅估價目的所提出之任何陳述
    、文件及申報，得查證其真實性及正確性。該規定所稱查證
    可能針對其所申報價格之要件或為核定完稅價格所提供之相
    關價格資料，查證是否完整與正確。依據會員國之國內法令
    及程序之規定，對於該審查，會員有權冀望得到進口人充分
    合作。」本件原告雖於行政救濟過程中陸續提出相關交易文
    件，被告屢次重予審查，惟迄今至少仍有保固理賠費用、道
    路救援費用，以及交易條件等疑點原告未能釐清，因尚有合
    理懷疑，進口貨物實付或應付價格之正確性即有疑慮，依據
    關稅法第29條第5項規定，原申報價格即不採用。
  3.本件不適用關稅法第29條核估完稅價格之理由：
  (1)本件原告於正式向海關報運進口汽車之前，曾將車身及配備
    價格證明文件提供給海關驗估處備查，該等價格證明文件事
    後於報運進口汽車時，與進口報單申報之貨價、商業發票記
    載之價格、以及L/C匯款之金額相符，惟被告根據原告提供
    之協議書及95年度帳簿資料，查得尚有保固理賠費用、道路
    救援費用以及交易條件等疑點，且原告未能釐清。
  (2)另根據原告98年2月23日行政準備書狀附件「○○○○○股
    份有限公司保固明細」，本件96年度仍持續有保固理賠費用
    爭議，又查96年度亦仍存在道路援費用之問題，既經查有具
    體之合理懷疑，且原告不願配合提供帳簿等交易資料釐清疑
    點，則依據86年4月15日關稅法第12條(現行關稅法第29條)
    修正之立法理由五、(附件6)「海關對進口人所提相關文件
    資料存疑時，經要求進口人說明而海關仍持合理懷疑者，得
    視為該貨品無法按其交易價格核估完稅價格，爰配合增訂第
    5項，俾符合關稅暨貿易總協定精神」。
  (3)又本院92年度訴字第987號判決要旨：「為查明進口貨物之
    正確價格，．．．其由進口人提出之進口單據固為估價之參
    考文件，然法律同時授權海關如對進口人所提之相關文件資
    料存疑時，經要求進口人說明而未說明或說明後仍對之持合
    理懷疑者，得視為該貨品無法按其交易價格核估完稅價格，
    而由海關依規定予以調整之，易言之，此並非要求海關必需
    證明進口人提出之交易文件確屬虛偽不實始得調整價格，而
    是授權海關基於專業之審查，並課予進口人相當之協力義務
    ，倘海關仍具合理懷疑，即可另行核定其完稅價格，避免買
    賣雙方藉國際貿易稽查不易之特性而低報價格，逃避稅負，
    達到公平合理之課稅目的。」本件原告所提供之車身及配備
    價格證明文件與進口報單申報之貨價、商業發票記載之價格
    、以及L/C匯款之金額雖能相符，惟被告審查其相關交易文
    件時具體查有合理懷疑，且原告未能釐清，則本件視為無法
    按關稅法第29條規定核估其完稅價格，合於法據。
  (4)原告認為財政部關稅總局驗估處、我國駐慕尼黑辦事處商務
    組、以及賣方之往來信函中，原告與國外供應商間並無支付
    其他費用如保固費及內陸運輸費用等，被告應不得排除適用
    關稅法第29條之適用，惟國際貿實務上商業發票可能分數張
    開立，而以預付款，間接付款、第三地付款，或以債務抵充
    方式交易者均屬常見，本件既經查有具體疑點，則原告申報
    之價格是否為實付或應付之總價款，已有疑問。
  4.不適用關稅法第31條至第34條核估完稅價格之理由：
  (1)根據進口協議書，原告係德國○○○在台灣地區獨家代理商
    ，其報運進口型式年份2007年之○○○車款目前多於行政救
    濟中，故無相同交易階段符合業經海關接受之同樣或類似貨
    物之交易價格資料可依關稅法第31條及第32條規定核定系爭
    貨物之完稅價格，而原告提供之國內第一手交易發票買受人
    為「○○○○股份有限公司」，該公司負責人與原告公司負
    責人相同，買賣雙方具有特殊關係而無關稅法第33條之適用
    。
  (2)又原告並未提供生產該進口貨物之成本及費用等相關資料，
    亦無法按關稅法第34條計算價格之規定核定完稅價格，故本
    件依據關稅法第35條規定，按查得之合理價格核定完稅價格
    ，適法允當。至於原告認為被告不按關稅法第29條核估完稅
    價格，而逕自適用第35條規定核估，原處分顯然違反關稅法
    第29條至第35條適用之邏輯順序乙情，經查財政部台中關稅
    局復查決定書已將關稅法第29條、第31條至第34條無法適用
    之理由依序述明，原告指稱被告違反適用邏輯順序，顯非事
    實。
  (二)保固費用、道路救援費用、以及交易條件之爭議：原告匯
    給德國賣方的道路救援款項，實際上已匯往國外，又95年度
    帳簿中原告償付給經銷商之「保固理賠費用」，根據進口協
    議書應由德國賣方先償付給原告，再由原告償付給經銷商。
    關係發生在德國賣方、原告、以及經銷商之間，其特性當然
    不是單純的國內性質。原告主張95年度帳簿中之保固理賠費
    用及道路救援費用屬國內費用，模糊本件爭點之實情，無足
    採信。茲將本件原告未能釐清之保固理賠費用、道路救援費
    用以及交易條件等疑點，詳實說明如下：
  1.保固理賠費用：
  (1)根據原告提供之進口協議書○○○○○○○○○○○○○○
  (2)○○○○○○○○○○○○○○○○○○○○○○○○○○
    ○○○○○○○○○○○○○○○
  (3)核原告95年度營利事業所得稅結算申報書損益科目32其他費
    用項下，申報有新台幣○○○萬○○○○元之保固理賠支出
    費用，根據上開進口協議書內容，該費用即原告償付給經銷
    商之保固維修費用，然而原告95年度帳簿存款會計科目中，
    卻未有記載國外賣方償付給原告之保固理賠相關匯入款項。
    雖經關稅總局驗估處於97年1月31日以(97)驗三(四)外電字
    第012-1 號傳真電文請駐外單位就此向賣方查詢以何種方式
    補償或支付其產品在台灣所衍生之保固理賠費用，駐外單位
    於97 年3月14日以法貿字第09700000560號回函，稱賣方並
    未答覆保固責任問題。關稅總局驗估處另於97年2月1日以電
    話傳真方式請原告說明賣方如何處理其產品在台灣衍生之保
    固問題，並請其舉證賣方之匯入款紀錄，原告僅回覆：「未
    曾經驗，無法回答…」、「若公司接受任何款項皆記入帳簿
    銀行存款會計科目內。」從而，國外賣方及國內買方(原告)
    即對進口協議書所規定之保固理賠補償方式無法具體交代。
  (4)另於相同案情案件(本院97年度訴字第351號)行政訴訟補充
    理由(三)狀附表1號[原告之爭點整理表(稿)]四、主張「因
    汽車維修而產生關於保固理賠之費用…，基於維持與出口商
    之關係而一向自行吸收…」，另於同案行政訴訟補充理由(
    四)狀一、(二)主張「為鞏固貨源之商業考量，僅暫時未行
    使該契約上之權利，．．．，原告仍不排除向出口商主張保
    固費用之權利．．．」，惟95年發生之保固理賠費用迄今(9
    8年)亦未見原告提出國外賣方已償還之證明文件。原告先主
    張保固理賠費用一向自行吸收，隨後改口僅暫時未向出口商
    主張保固理賠費用之權利，存有矛盾，顯非實在。且原告95
    年度營利事業所得稅結算申報書中，申報之營業淨利僅為新
    台幣○○○○萬○○○○元，保固理賠費用新台幣○○○萬
    ○○○○元與之相較高達○○.○%，該筆費用不向賣方求償
    ，使原告獲利大幅減少，有違常理。以原告未向國外賣方請
    求返還保固理賠費用之事實觀之，原告有以間接付款方式，
    將保固理賠金額抵充實付或應付價款之疑慮。
  (5)又「1994年關稅暨貿易總協定第7條施行協定」第1條之註釋
    實付或應付之價格第1點，「所謂實付或應付之價格，係指
    買方就進口貨物已付或應付賣方或賣方之利益所支付之全部
    價款。付款不限於採用現金轉移方式，使用信用狀或可轉讓
    票據亦可。其付款可以直接或間接方式為之。例如，買方以
    貨款之全部或部分抵充賣方對買方之債務，此為間接付款方
    式之一。」
  2.道路救援費用：
  (1)原告95年帳簿明細分類帳會計科目中之道路救援還款費用，
    經核原告依據賣方開立之單據，匯款給賣方之事實。若該款
    項確實用於支付國內發生之道路救援費用，則付款對象應為
    國內道路救援業者，而不該匯款給德國賣方。為查明原告匯
    款用途，關稅總局驗估處請駐外單位協查該等單據及匯款之
    性質，駐外單位查復：「．．．德商○○
    於本(14)日復稱略以『．．．來函洽詢單據並非出自本部門
    ，爰本人無法提供有關其內容之訊息。．．．』」、「經電
    話詢問S君有關前述回函中『來函洽詢單據並非出自本部門1
    節』所指為何？S君表示，本組洽詢函寄達後，在該公司至
    少5個不同部門遊走，且無人願意出面處理…」。
  (2)原告於前開相同案情案件行政訴訟補充理由(三)狀附表1號[
    原告之爭點整理表(稿)]五、4、(1)中對於道路救援費用之
    問題之說明為：「法律關係發生於原告及○○之間，而與出
    口商無關」)，而於行政訴訟補充理由(四)狀二、說明為：
    「道路救援部分，乃由出口商統籌委由新加坡
    ○○旗下之○○○指定之○○○○○○股份有限公司提供相
    關服務．．．」，則道路救援費用原告先前主張與出口商無
    關，之後復主張由出口商統籌處理，其法律關係說法反覆。
  (3)關稅總局驗估處於97年5月26日以談話記錄傳真，請原告就
    道路救援業務提供各相關公司間之委任及合約文件，原告之
    答覆為：「本公司與出口商之間，就此並無合約文件，其他
    部分係屬第三人間之文件，本公司無法取得。」，而該款項
    既然確實由原告匯給賣方，又原告無法提出佐證文件證明該
    匯款與貨價無關，縱如原告主張，道路救援係賣方統籌辦理
    ，該等匯款在性質上即為實付或應付之價款，屬貨價之一部
    分。
  3.交易條件：經核原告提供之進口協議書譯文：「○○○○○
    ○○○○○○○○○○○○。然原告至今仍未提供雙方排除
    工廠交貨價之另行約定文件，亦未提示進口協議書○○○○
    ○○○○○○○○文件，以證明○○○已選擇其他發貨方式
    及相應之定價，則向進口方之要價應為裝船日有效之工廠交
    貨價。
  (三)本件根據原告提供之進口協議書及95年帳簿資料，具體查
    得尚有保固理賠費用、道路救援費用、以及交易價格等疑點
    ，且原告無法確實釐清，另根據原告98年2月23日行政準備
    書狀附件「○○○○○股份有限公司保固明細」，本件96年
    度仍持續有保固理賠費用爭議。又96年度亦仍存在道路援費
    用之問題，既經查有具體之合理懷疑，則被告依據關稅法第
    29 條第5項，視本件進口貨物為無法按關稅法第29條規定核
    估其完稅價格，洵屬適法。另根據進口協議書，原告係德國
    保時捷在台灣地區獨家代理商，其報運進口型式年份2007年
    之○○○車款目前多在行政救濟中，故查無相同交易階段符
    合業經海關接受之同樣或類似貨物之交易價格資料可依關稅
    法第31條及第32條規定核定完稅價格，又原告提供之國內第
    一手交易發票買受人為「○○○○股份有限公司」，該公司
    負責人與原告公司負責人相同，買賣雙方因具有特殊關係而
    無關稅法第33條之適用，另原告並未提供生產該進口貨物之
    成本及費用等相關資料，亦無法按關稅法第34條計算價格核
    定其完稅價格，故本件依據關稅法第35條規定，按查得之合
    理價格核定完稅價格，適法允當
五、兩造爭點：原告主張其進口系爭貨物，業經提出車身及配備
    價格證明文件，與進口報單申報之貨價、商業發票記載之價
    格及L/ C匯款之金額相符，又車輛之保固費及道路救援費等
    ，均屬國內費用之性質，非完稅價格應列入考量之範圍，被
    告自應適用關稅法第29條之規定，惟被告未依該條之規定核
    估，亦未具理由，逕依同法第35條之規定，再依美國網路
    Edmunds.com之資料為核估基準，作為核估本案貨物之方法
    ，違反行政程序法第96條、第100條、第110條第1項、第114
    條第1項至第3項及關稅法施行細則第19條第2項第5、7款之
    規定，而有重大之違法；被告則以原告所提供之資料，有車
    輛保固理賠費用、道路救援費用及交易價格等疑點，原告又
    無法確實釐清，被告依關稅法第29條第5項之規定，視為無
    法按該條規定核估其完稅價格，且無法適用同法第31條至第
    34條等規定，依同法第35條規定，按查得之合理價格核定完
    稅價格，適法允當等語置辯。經查：
  (一)按「進口貨物之完稅價格，未能依第二十九條、第三十一
    條、第三十二條、第三十三條及前條規定核定者，海關得依
    據查得之資料，以合理方法核定之。」、「海關對納稅義務
    人提出之交易文件或其內容之真實性或正確性存疑，納稅義
    務人未提出說明或提出說明後，海關仍有合理懷疑者，視為
    無法按本條規定核估其完稅價格。」、「海關對於依本法第
    二十九條第五項規定由納稅義務人提出之帳簿單證仍有合理
    懷疑者，應向納稅義務人說明其懷疑之理由，並給予納稅義
    務人合理申辯之機會。納稅義務人並得請求海關以書面說明
    其懷疑之理由。海關於核定完稅價格後，應將最後決定及理
    由，以書面連同稅款繳納證併送納稅義務人。」分別為關稅
    法第35條、第29條第5項、同法施行細則第13條所規定。又
    進口人即納稅義務人有檢送正確切實之課稅相關資料文件，
    及誠實申報稅捐之協力義務，供海關專業審查，又海關徵收
    關稅，依關稅法第35條規定，據查得之資料，以合理方法核
    定進口貨物之完稅價格，須以不能依同法第29條、31條、32
    條及第33條之規定核定時，始有其適用。復海關如依關稅法
    第29條第5項規定，認無法依該條之規定核定完稅價格，並
    依同法第35條規定以合理方法核定進口貨物之完稅價格時，
    應先命納稅義務人提出相關資料，海關仍有合理懷疑者，視
    為無法按同法29條之規定核估其完稅價格，依同法第35條規
    定核定完稅價格，應於核定處分說明其無法依同法第31條、
    第32條、第33條及第34條規定核定之理由、所據以核定之查
    得資料為何，及是否依同法施行細則第19條規定所指之「合
    理方法」據以核定，其處分之理由，始為完備。
  (二)次按行政處分以書面為之者，應記載主旨、事實、理由及
    其法令依據，為行政程序法第96條第1項第2款所規定。又書
    面之行政處分除有行政程序法第97條各款之情形外，應記明
    理由。又應記明理由之書面行政處分，未記明理由，為違反
    方式規定之行政處分，除依行政程序法第111條規定而無效
    者外，依同法第114條第2項規定，僅得於訴願程序終結前記
    明理由；得不經訴願程序者，僅得於向行政法院起訴前記明
    理由，而為補正。是應記明理由且得提起訴願之書面行政處
    分，未為必要理由之記載，又未於訴願程序終結前補正記明
    理由，即屬違法。
  (三)被告就本件系爭來貨依關稅法第35條規定，據查得之資料，
    以合理方法核定進口貨物之完稅價格，於復查決定及訴願答
    辯理由中對於就何以適用關稅法第35條核定進口貨物之完稅
    價格（原處分卷29,73,106,142,172,198,233,262頁，訴願
    卷68-76,2-10頁），主要論據係以：因原告提供之買賣雙方
    進口協議書之約定，系爭來貨之保固責任係由賣方負擔，依
    據「世界關務組織關稅估價技術委員會關稅估價資料彙編評
    論20.1保估費用」評論內容：保固責任由賣方承擔時，應予
    以計入實際交易價格，又發現原告95年度營利事業所得稅結
    算申報書第32欄其他費用檢附之明細尚含有保固費用，懷疑
    原告有保固費用應計入系爭來貨實付或應付價格之情形，並
    以原告所提供95年度營利事業所得稅結算申報書內容，第32
    項「其他費用」項下其中有新台幣○○○○○元之保固理賠
    支出，而原告對此一問題所為之答復則為「未曾經驗，無法
    回答．．．若公司接受任何款項皆記入帳冊銀行存款會計科
    目之內．．．」；被告以原告95年帳簿明細分類帳會計科目
    中之道路救援還款費用，係原告依據賣方開立之單據，匯款
    給賣方。認若該款項確實用於支付國內發生之道路救援費用
    ，付款對象應為國內道路救援業者，不該匯款給德國賣方，
    而認有可疑，被告為查明原告匯款用途，關稅總局驗估處曾
    請駐外單位協查該等單據及匯款之性質，駐外單位查復結果
    為：「．．．德商○○○○○○於本（14）日復稱略以『．
    ．．來函洽詢單據並非出自本部門，爰本人無法提供有關其
    內容之訊息。．．．』」、「經電話詢問S君有關前述回函
    中『來函洽詢單據並非出自本部門1節』所指為何？S君表示
    ，本組洽詢函寄達後，在該公司至少5個不同部門遊走，且
    無人願意出面處理．．．」等情。按關於系爭貨物之保固理
    賠費用，依上開原告與出口商之契約，應由出口商負擔，原
    告又稱僅暫時未向出口商即賣方行使該契約上之權利，則該
    部分費用亦屬出口商負擔，保固責任既由賣方承擔，其保固
    費用應予計入實際交易價格甚明；另關於道路救援費用部分
    ，原告既稱於本案貨物進口後基於提升進口貨物之產品競爭
    力、促進貨物銷售所提供汽車救援服務之費用，並認屬國內
    費用，則該部分費用自與出口商無涉，理應原告付該部分款
    項予救援廠商，乃原告並未支付費用予救援廠商，反而付與
    出口商該項費用，亦違事理及商場交易常情，原告該部分主
    張，並無可取。是被告以原告所提供之資料，有車輛保固理
    賠費用、道路救援費用及交易價格等疑點，原告又無法確實
    釐清，無法依關稅法第29條之規定核估其完稅價格，固非無
    據。
  (四)惟被告以系爭來貨無法依關稅法第31條至第33條規定核定
    完稅價格之理由，於復查決定及訴願答辯理由中僅稱「查無
    同法第31條及第32條規定之同樣或類似貨物交易價格資料可
    供核價參考。」、「另訴願人雖提供國內銷售發票，惟查其
    買受人為○○○○股份有限公司，與訴願人為同一負責人，
    係屬特殊關係，自無法適用同法第33條規定以『國內銷售價
    格』核估」等語。按德國製○○○汽車業已進口於國內銷售
    多年，有相當知名度，且有無其他貿易商業者採平行輸入同
    樣或類似貨物至國內銷售（原告曾稱其進口貨物大幅調整降
    低價格之原因，在於與平行輸入貿易商競爭，本院卷182頁
    ），於現今商場及電子資訊發達之年代，該等資料衡情不難
    取得，而被告均未對之調查及搜集相關資料，被告復查決定
    及訴願答辯理由僅稱查無關稅法第31條及第32條規定之同樣
    或類似貨物交易價格資料可供核價參考，並未說明何以無法
    取得上開資料，自未具理由；另原告所提供之國內銷售發票
    ，買受人雖為○○○○股份有限公司，與原告為同一負責人
    ，而有特殊關係，不足為憑，被告於此情形，亦可經國內消
    費者向經銷商購買之零售價格，依同法第33條規定之要件，
    扣除管銷費用、利潤、佣金、稅捐及保險等相關費用後，核
    估系爭貨品之國內銷售價格，被告僅以上開情形，而無其他
    查證，而認無法依同法第33條規定核定完稅價格，理由亦未
    完備，均有未合，且尚難認已有事證，得依同法第35條之規
    定，核定本件系爭貨物之完稅價格。
  (五)再者，課稅處分係對人民課以負擔，海關對於進口貨物完
    稅價格之計算方式負有說明其理由及基礎之義務。又按「本
    法第三十五條所稱合理方法，指參酌本法第二十九條至第三
    十四條所定核估完稅價格之原則，採用之核估方法。依本法
    第三十五條規定以合理方法核定完稅價格時，不得採用下列
    各款估價方式或價格：一、在我國生產貨物之國內銷售價格
    。
    二、兩種以上價格從高核估之關稅估價制度。三、貨物在輸
    出國國內市場之銷售價格。四、同樣或類似貨物依本法第三
    十四條規定核定之計算價格以外之生產成本。五、輸往其他
    國家貨物之價格。六、海關訂定最低完稅價格。七、任意認
    定或臆測之價格。」為關稅法施行細則第19條所規定。本件
    被告查得系爭貨物之合理價格，核定如附表所示之完稅價格
    ，均未於復查決定及訴願答辯理由中說明。又被告所核定系
    爭貨物之完稅價格，係由駐外單位蒐集美國著名之汽車網站
    艾德蒙汽車網站（ＴheＥdmunds.com ＰricingＳystem）中
    之零售價格（MSRP）（被告於本院98年2月19日準備程序期
    日所提附件5），以基本車身價格（BODY PRICE）0.85之成
    數計算，至於配備部分，如動力天窗（POWER SUNROOF)及空
    調設備（AIR CONDITIONER)等，則採全價而非以0.85成數計
    價，二者總計為查得價格，被告並未提出為何係以美國零售
    市場基本車身價格0.85之成數計算之依據，又車輛之配備價
    格為何不一律以0.85成數而須以全額計價，亦未說明論證之
    過程，自屬任意認定或臆測之價格，顯非以合理方法核定完
    稅價格，而有違關稅法施行細則第19條第2項之規定，亦有
    可議。
六、綜上所陳，本件被告所作成對於系爭來貨核定完稅價格之處
    分，依上開規定及說明，於法自有違誤，訴願決定未予糾正
    ，亦有未合。原告主張被告所為復查決定及訴願機關之訴願
    決定違法，請求均予撤銷，為有理由，應由本院將復查決定
    及訴願決定均予撤銷，由被告查證後，另為適法之處分。又
    本件事證已明，兩造其餘之主張及論述，均不足以影響本件
    判決之結果，爰不一一指陳，併予敘明。
七、據上論結，本件原告之訴為有理由，依行政訴訟法第195條
    第1項前段、第98條第1項前段，判決如主文。
中    華    民    國    98    年    4     月    14    日
              臺中高等行政法院第四庭
                        審判長法  官  沈  應  南
                              法  官  莊  金  昌
                              法  官  許  武  峰
以上正本證明與原本無異。
如不服本判決，應於判決送達後20日內向本院提出上訴書狀，其
未表明上訴理由者，應於提起上訴後20日內向本院提出上訴理由
書（須依對造人數附具繕本）；如於本判決宣示或公告後送達前
提起上訴者，應於判決送達後20日內補提上訴理由書（須附繕本
）。未表明上訴理由者，逕以裁定駁回。
中    華    民    國    98    年    4    月     15    日
                              書記官  莊  啟  明


司法院資訊處製作；財團法人民間司法改革基金會備份。
